臺灣臺中地方法院民事判決　100年度訴字第2638號
原　　　告　謝其璋
訴訟代理人　陳淑卿律師
複代理人　　戴盛益
被　　　告　兆穩企業有限公司
法定代理人　陳建英
被　　　告　楊偉堅
　　　　　　陳建在
上列當事人間損害賠償事件，本院於民國100年12月5日言詞辯論
終結，判決如下：
    主    文
被告應連帶給付原告新臺幣壹佰壹拾捌萬肆仟肆佰元，及被告楊
偉堅自民國一百年十一月一日起；被告陳建在自民國一百年十月
十九日起；被告兆穩企業有限公司自民國一百年十一月八日起，
均至清償日止，按年息百分之五計算之利息。
訴訟費用新臺幣壹萬貳仟柒佰捌拾壹元由被告連帶負擔。
本判決於原告以新台幣肆拾萬元為被告供擔保後，得假執行。但
被告如預以新台幣壹佰壹拾捌萬肆仟肆佰元為原告供擔保後，得
免為假執行。
    事實及理由
一、程序方面：
  (一)按言詞辯論期日，當事人之一造不到場者，得依到場當事人
    之聲請，由其一造辯論而為判決。民事訴訟法第385條第1項
    前段定有明文。本件被告楊偉堅經合法通知未於言詞辯論期
    日到場，核無民事訴訟法第386條各款之情事，爰依原告之
    聲請而為一造辯論之判決。
  (二)次按訴狀送達後，原告不得將原訴變更或追加他訴，但擴張
    或減縮應受判決事項之聲明者，不在此限，民事訴訟法第
    255 條第1項第3款定有明文。本件原告起訴時原聲明：請求
    依侵權行為及票據法律關係擇一判決如聲明，係屬請求權競
    合而請求為擇一之判決。嗣於本院審理中，變更聲明為僅依
    票據法律關係請求。核屬減縮應受判決之聲明，與首揭規定
    相符，應予准許。
二、原告起訴主張：緣被告楊偉堅以其持有如附表所示，由被告
    陳建英所簽發，被告兆穩企業有限公司及被告楊偉堅背書之
    支票12紙，陸續向被告借款新臺幣（下同）1,184,400元，
    原告於附表所示之提示日屆期提示卻皆因存款不足而遭退票
    ，均未獲清償。而被告陳建在、兆穩企業有限公司、楊偉堅
    分別於附表所示支票擔任發票人及背書人，自應依法負支票
    發票人、背書人之責任。為此，爰依票據之法律關係提起本
    訴，並聲明：被告應連帶給付原告1,184, 400元，及自起訴
    狀繕本送達翌日起至清償日止，按年息百分之五計算之利息
    。
三、被告方面：
  (一)被告陳建在於辯稱略以：被告楊偉堅是伊舅舅，被告楊偉堅
    向伊借票伊有同意，但伊只有借票給被告楊偉堅，沒有去騙
    人。
  (二)被告兆穩企業有限公司負責任陳建英辯稱略以：兆穩企業有
    限公司的印章是伊舅舅即被告楊偉堅蓋的，因為印章沒有在
    伊那裡，印章是在被告楊偉堅那邊。
  (三)被告楊偉堅未於言詞辯論期日到場，亦未提出準備書狀作何
    聲明或陳述。
四、得心證之理由：
  (一)原告主張之事實，已據其提出與所述相符，如附表所示之支
    票及退票理由單各12紙為證，被告已於相當時期受合法通知
    ，未於言詞辯論期日到場，亦未提出準備書狀為爭執，依民
    事訴訟法第280條第3項準用第1項規定，視為自認。而被告
    陳建在及兆穩企業有限公司並未否認簽名真正，僅分別辯稱
    係借票給被告楊偉堅及背書係由被告楊偉堅蓋用被告兆穩企
    業有限公司之印文等語。惟按票據係文義證券（票據法第5
    條參照）及無因證券，證券上權利義務悉依證券上所載文義
    決定其效力，從而票據上權利，依票據文義而發生，與其基
    礎之原因各自獨立（即票據行為獨立性）；本票發票人所負
    責任，與匯票承兌人同；付款人於承兌後，應負付款之責，
    票據法第121、第52條第1項定有明文。又發票人、承兌人、
    背書人及其他票據債務人，對執票人連帶負責，票據法第96
    條第1項定有明文，此依票據法第124條之規定，於本票亦準
    用之。經查，如附表所示之12紙支票既為被告陳建在所申請
    使用，且係被告陳建在自行借予被告楊偉堅使用，自應負發
    票人之責任。又被告兆穩企業有限公司之法定代理人陳建英
    雖辯稱係被告楊偉堅於支票後方蓋用公司之印章，然查，被
    告兆穩企業有限公司之法定代理人既將印章交付被告楊偉堅
    使用，並經楊偉堅於如附表所示之支票上蓋用被告兆穩企業
    有限公司之印文而為背書，形式外觀上已有授權被告楊偉堅
    使用印文之情形，自無法解免背書之責任。被告陳建在、楊
    偉堅、兆穩企業有限公司既均在票據上簽名，自應負發票人
    、背書人之責任。
  (二)原告持如附表所示之票據屆期提示未獲付款，而被告陳建在
    、兆穩企業有限公司及楊偉堅，既分別為發票人及被告書，
    則原告依據票據之法律關係，請求被告應連帶給付原告
    1,184,400元票款及自起訴狀繕本送達翌日（即被告陳建在
    自100年10月19日起；被告楊偉堅自100年11月1日起；被告
    兆穩企業有限公司自100年11月8日起），均至清償日止，按
    年息百分之五計算之利息，為有理由，應予准許。
五、假執行之宣告：
    原告及被告陳建在均陳明願供擔保，請求宣告假執行，經核
    無不符，另本院認有依職權宣告被告楊偉堅、兆穩企業有限
    公司預供擔保免為假執行之必要，爰各酌定相當擔保金，併
    准許之
六、結論：原告之訴為有理由，依民事訴訟法第385條第1項前段
    、第78條、第85條第2項、第390條第2項、第392條第2項，
    判決如主文。
中    華    民    國   100    年    12    月    19    日
                  民事第四庭    法  官  張清洲
正本係照原本作成。
如對本判決上訴，須於判決送達後20日內向本院提出上訴狀。如
委任律師提起上訴者，應一併繳納上訴審裁判費。
中    華    民    國   100    年    12    月    19    日
                                書記官  顏督訓
附表
┌──┬─────┬─────┬────┬────────┬─────┐
│編號│發票人    │票號      │發票日  │金額（新臺幣元）│提示日    │
├──┼─────┼─────┼────┼────────┼─────┤
│1   │陳建在    │AA0000000 │100年5月│175000          │100年5月25│
│    │          │          │25日    │                │日        │
├──┼─────┼─────┼────┼────────┼─────┤
│2   │陳建在    │AA0000000 │100年5月│175000          │100年5月30│
│    │          │          │30日    │                │日        │
├──┼─────┼─────┼────┼────────┼─────┤
│3   │陳建在    │AA0000000 │100年6月│64000           │100年6月30│
│    │          │          │20日    │                │日        │
├──┼─────┼─────┼────┼────────┼─────┤
│4   │陳建在    │AA0000000 │100年6月│58700           │100年6月27│
│    │          │          │25日    │                │日        │
├──┼─────┼─────┼────┼────────┼─────┤
│5   │陳建在    │AA0000000 │100年6月│89000           │100年6月30│
│    │          │          │30日    │                │日        │
├──┼─────┼─────┼────┼────────┼─────┤
│6   │陳建在    │AA0000000 │100年7月│92500           │100年7月11│
│    │          │          │10日    │                │日        │
├──┼─────┼─────┼────┼────────┼─────┤
│7   │陳建在    │AA0000000 │100年7月│94700           │100年7月15│
│    │          │          │15日    │                │日        │
├──┼─────┼─────┼────┼────────┼─────┤
│8   │陳建在    │AA0000000 │100年7月│91700           │100年7月26│
│    │          │          │25日    │                │日        │
├──┼─────┼─────┼────┼────────┼─────┤
│9   │陳建在    │AA0000000 │100年7月│95500           │100年8月01│
│    │          │          │31日    │                │日        │
├──┼─────┼─────┼────┼────────┼─────┤
│10  │陳建在    │AA0000000 │100年8月│87000           │100年8月15│
│    │          │          │10日    │                │日        │
├──┼─────┼─────┼────┼────────┼─────┤
│11  │陳建在    │AA0000000 │100年8月│82900           │100年9月15│
│    │          │          │31日    │                │日        │
├──┼─────┼─────┼────┼────────┼─────┤
│12  │陳建在    │AA0000000 │100年8月│78400           │100年8月24│
│    │          │          │20日    │                │日        │
└──┴─────┴─────┴────┴────────┴─────┘